【裁判字號】    94,聲,2761
【裁判日期】    950410
【裁判案由】    發還擔保金
【裁判全文】
臺灣板橋地方法院民事裁定              94年度聲字第2761號
聲請人即債權人  甲○○
相對人即債務人  丙○○
                乙○○
上列當事人間聲請發還擔保金事件，本院裁定如下：
    主      文
聲請駁回。
聲請程序由聲請人負擔。
    理      由
一、本件聲請意旨略以：聲請人與相對人間因損害賠償事件，聲
    請人前遵本院93年度裁全字第135 號民事裁定，為擔保假扣
    押，曾提供新台幣60萬元為擔保金，經本院以93年度存字第
    289 號提存事件提存後，聲請對相對人之財產為假扣押在案
    。茲因本案訴訟經臺灣板橋地方法院94年度訴字第719 號（
    聲請人於聲請狀誤載為94年度訴字第179 號）判決確定在案
    ，該本案訴訟業已終結，而聲請人亦以存證信函催告相對人
    行使權利而未行使，為此提出本院93年度裁全字第135 號民
    事裁定、93年度存字第289 號提存書、臺灣板橋地方法院94
    年度訴字第719 號民事判決暨確定證明書、存證信函暨回執
    等影本各1 件，聲請發還擔保金等語。
二、按返還擔保金，如符合：（一）應供擔保之原因消滅者。（
    二）供擔保人證明受擔保利益人同意返還者。（三）訴訟終
    結後，供擔保人證明已定20日以上之期間，催告受擔保利益
    人行使權利而未行使，或法院依供擔保人之聲請，通知受擔
    保利益人於一定期間內行使權利並向法院為行使權利之證明
    而未證明者之要件，法院得以裁定返還擔保金，於民事訴訟
    法第104 條定有明文。
三、經查，聲請人雖主張其已於訴訟終結後以台北市府郵局第10
    67號存證信函催告相對人行使權利而未行使等情，此有聲請
    人提出之存證信函暨其回執影本在卷可憑。惟查，相對人丙
    ○○已於民國95年1 月23日具狀向本院起訴請求因聲請人實
    施假扣押所受之損害，並經本院以95年度訴字第159 號損害
    賠償事件受理在案，目前尚在審理中，是聲請人以相對人丙
    ○○經合法催告而未行使權利為由，請求本院以裁定發還擔
    保金，於法未合，應予駁回。
四、至聲請人聲請本院93年度裁全字第135 號准許假扣押裁定中
    ，另列乙○○為債務人，惟聲請人於取得上開假扣押裁定後
    ，並未對債務人乙○○之財產聲請本院實施假扣押執行程序
    ，亦未撤回對債務人乙○○之假扣押執行聲請，更未向本院
    執行處聲請發給實施假扣押程序前撤回證明書，亦經本院調
    閱上開卷宗查核屬實，即便債務人乙○○符合修正前民事訴
    訟法第104 條第3 項規定，逕向本院提存所聲請發還提存金
    ，毋庸裁定，惟修正前民事訴訟法第104 條第3 項之規定，
    業經92年2 月7 日總統公布刪除，92年9 月1 日起施行，其
    刪除理由係以此情形是否得逕行聲請提存所發還擔保金，屬
    提存範疇，提存所是否得逕行發還提存物，應由提存所自行
    審酌，是聲請人此部份（即相對人乙○○部分）之請求亦應
    予駁回。
五、依民事訴訟法第95條、第78條，裁定如主文。
中    華    民    國    95    年    4     月    10    日
                  民事第一庭  法  官  許瑞東
以上正本係照原本作成。
如對本裁定抗告須於裁定送達後10日內向本院提出抗告狀，並繳
納抗告費新臺幣1,000 元。
中    華    民    國    95    年    4     月    10    日
                              書記官  賴玉芬


司法院資訊處製作；財團法人民間司法改革基金會備份。
